【裁判字號】    90,易,1364
【裁判日期】    901122
【裁判案由】    竊盜
【裁判全文】
臺灣板橋地方法院刑事判決                          九十年度易字第一三六四號
    公  訴  人  臺灣板橋地方法院檢察署檢察官
    被      告  乙○○
                丁○○
右列被告等因竊盜案件，經檢察官提起公訴（九十年度偵字第四一二一號），及移送
併案審理（八十九年度偵字第二○五三五、二○六○一號、九十年度偵字第二四六○
、二四○二、四○一一號），本院判決如左：
    主  文
乙○○、丁○○均無罪。
    理      由
一、公訴意旨如起訴書所載（如附件）。
二、按犯罪事實應依證據認定之，無證據不得推定其犯罪事實，又不能證明被告犯罪
    者，應諭知無罪之判決，刑事訴訟法第一百五十四條、第三百零一條第一項分別
    定有明文。次按認定不利於被告之事實，須依積極證據，茍積極之證據本身存有
    瑕疵而不足為不利於被告事實之認定，即應為有利於被告之認定，更不必有何有
    利之證據，而此用以證明犯罪事實之證據，猶須於通常一般人均不至於有所懷疑
    ，堪予確信其已臻真實者，始得據以為有罪之認定，倘其證明尚未達到此一程度
    ，而有合理性之懷疑存在，致使無從為有罪之確信時，即應為無罪之判決（最高
    法院八十二年度臺上字第一六三號判決、七十六年臺上字第四九八六號、三十年
    上字第八一六號等判例意旨可資參照。）又犯罪事實之認定，應憑真實之證據，
    倘證據是否真實尚欠明確，自難以擬制推測之方法，為其判斷之基礎；而認定犯
    罪事實之證據係指足以認定被告確有犯罪行為之積極證據而言，該項證據自須適
    合於被告犯罪事實之認定，始得採為斷罪資料（最高法院五十三年臺上字第六五
    六號、二十九年上字第三一０五號著有判例。）且刑事訴訟上證明之資料，無論
    其為直接或間接證據，均須達於通常一般之人均不致有所懷疑，而得確信其為真
    實之程度，始得據為有罪之認定，若其關於被告是否犯罪之證明未能達此程度，
    而有合理懷疑之存在，致使無從形成有罪之確信，根據「罪證有疑，利於被告」
    之證據法則，即不得遽為不利被告之認定，亦有最高法院七十六年度臺上字第四
    九八六號判例可稽。
三、訊據被告乙○○、丁○○均堅決否認有何竊盜犯行，被告乙○○辯稱：伊沒有偷
    電線云云；被告丁○○辯稱：伊只是要去吊機械，因為有人告訴伊，南洋公司有
    機械要賣、要召標，伊才去找人幫伊，當時伊沒帶東西去，而警方所說的大剪刀
    ，也並非剪刀，木桿作何用伊都不知道。２００釐米無法用此剪刀剪斷等語。公
    訴人認被告等二人涉犯刑法第三百二十一條第一項第二、三款之加重竊盜罪嫌，
    無非以被害人南洋染整有限公司（下稱南洋公司）前總務課長丙○○、警衛甲○○之供證，及警方在被告丁○○所駕駛之自用小貨車上查獲被告乙○○所有攜帶
    之鐵剪刀乙支，且被告丁○○復無法供出叫渠等去案發現場看機器之沈姓男子之
    真實姓名，參以被告二人於星期日自被害人南洋公司後門侵入該公司等情，為其
    主要論據。
四、經查：
    （一）被害人南洋公司之前總務課長丙○○於警訊中固指稱：「我因警衛通知我
          ，在工廠內有兩名陌生男子，無故進入工廠，又爬上頂樓，因之前在二月
          十六日上午工廠內電纜線曾被人偷剪，今天廠內電線又遭人破壞，知悉情
          形後，警衛立即通知警方，警方到達現場，將兩名男子帶回派出所，警方
          叫我立即到派出所。」、「公司頂樓電線大約損失三仟元，其餘變電盤部
          分修復即可。」各等語（偵查卷宗第八、九頁）。又南洋公司警衛甲○○
          於警訊時則指稱：「（你於何時、地發現？當時情形？）於九十年二月十
          八日十一時十分，我發現公司停電，遂於十一時二十分打電話向台灣電力
          公司查詢今日是否有限電措施，電力公司亦派人前來查看，但電力公司表
          示該三重市○○街地區供電正常。於是我於十一時四十分上去公司在二樓
          往三樓的樓梯間遇到兩名男子，雙手烏黑，於是我問該兩名男子乙○○、
          丁○○在此做什麼？他們回答是從後門圍牆翻牆進入，欲找一位今天來維
          修機器工人，於是我趕緊叫我同事報警。」、「今天並沒有人至警衛室換
          證欲維修機器。」、「（公司是否有其他財物損失？是否認識該兩名男子
          ？警方所發現之隔電竿是你公司所有？）因公司十六日才遭竊走一批電纜
          線，所以今電遇到停電狀況我才提高警覺。公司內並無其他財物損失。不
          是我公司所有。」各等語。（偵查卷宗第十頁）。惟丙○○於於本院審理
          時則結證：「當天接近十二時，我同事甲○○打電話通知我，我當時不在
          現場，甲○○應最清楚，我現已非南洋公司之員工，當天是因為停電吳（
          指甲○○）才去巡視，之後有打電話給電力公司，電力公司表示無停電，
          當時我不知道他們有無帶工具，警察採證時在變電室有剪下的電纜，當天
          是星期日，吳與附近廟的友人一起去巡視，發現被告二人走下來。當時被
          告車上未發現有剪下的電纜，我們公司的高壓電纜是必須用特殊工具，像
          是隔電桿及特製手套。」「（對此扣案物鐵剪可否剪斷二百釐米的電纜？
          ）不可以，只能剪較短的電線。至於隔電桿是否為我公司所有，我不清楚
          。工廠有許多把，機電室必備隔電桿，且常放在變電室內。」、「（扣案
          鐵剪可否剪電纜？）扣案鐵剪是用來剪鐵皮，當時停電時吳並未馬上巡視
          ，工作日誌有記載。」、「（隔電桿是否為南洋公司所有，能否辨識？）
          （提示）無法當場辨識。」、「（是否有銅線剪留下現場？）因為是舊廠
          房，原先銅線剪均移到桃園廠，並未留在現場。」各等語。（見本院九十
          年五月二十八日訊問筆錄），足見前揭丙○○、甲○○於警訊時之指述，
          即公訴人指為不利於本案被告二人之陳述，僅能證明被告二人有於所指稱
          之時間侵入南洋公司廠房之事實（侵入建築物部分未據起訴），尚不能據
          以認定被告有如公訴人起訴書所載之犯罪事實。
    （二）此外案發現場，除查扣隔電竿乙支及零碎工具乙包外，並未扣得足以剪斷
          被害人南洋公司變電室內二百釐米規格電纜線之銅線剪或其他工具，而扣
          案之鐵剪刀係在被告丁○○所駕駛之自小貨車內查獲，又該扣案之鐵剪刀
          無法剪斷二百釐米規格之電纜線，只能剪鐵皮等情，亦據證人丙○○證述
          在卷（見前揭訊問筆錄），是自未可以丙○○、甲○○於警訊時之指述，
          資為不利於被告事實認定之論據。
    （三）至被告二人於案發之星期日自被害人南洋公司之後門侵入該公司，及被告
          丁○○未能供出所稱要渠等至南洋公司看機器之沈姓友人其真實姓名為何
          等以供查證等節，均不得即據以推測被告二人有公訴人所指之犯罪行為。
五、綜上所陳，公訴人所舉被告等涉嫌加重竊盜等事證，未達於通常一般人均不至於
    有所懷疑，堪予確信其已臻真實之程度，尚有合理性之懷疑存在，致使無從為有
    罪之確信，揆諸首開法條規定及說明，本案核屬不能證明被告等犯罪，即應為無
    罪之諭知，以昭審慎。
六、本件被告等二人均應為無罪之諭知，已如前述，公訴人上開移送併辦（八十九年
    度偵字第二○五三五、二○六○一號、九十年度偵字第二四六○、二四○二、四
    ○一一號）部分，本院無從審究，應退由原檢察官另行偵辦，併此敘明。
據上論結，應依刑事訴訟法第三百零一條第一項，判決如主文。
本案經檢察官鄧媛到庭執行職務。
中    華    民    國      九十        年      十一  月      二十二      日
                                      臺灣板橋地方法院刑事第四庭
                                          法  官  李  崇  豪
右正本證明與原本無異。
如不服本判決，應於判決送達後十日內，向本院提出上訴狀。
                                          書記官  金  和  國
中    華    民    國      九十        年      十一  月      二十二      日


司法院資訊處製作；財團法人民間司法改革基金會備份。
